【裁判字號】    92,交抗,296
【裁判日期】    920428
【裁判案由】    聲明異議
【裁判全文】
臺灣高等法院臺中分院刑事裁定                    九十二年度交抗字第二九六號
    抗告人即
    受處分人    甲○○
右抗告人因違反道路交通管理處罰條例案件，不服臺灣彰化地方法院中華民國九十二
年二月二十七日裁定（九十二年度交聲字第一○號），提起抗告，本院裁定如左：
    主    文
抗告駁回。
    理    由
一、抗告意旨略以：「一、按公務員執行職務行使公權力，應依法律規定為之，此係
    依法行政原則所明揭之準則。又行政程序法第九十六條第一項第二款規定『行政
    處分以書面為之者，應記載主旨、事實、理由及其法令依據。』亦基於行政程序
    之公開化、民主化、透明化，今行政處分應記載事實及理由，使相對人知悉處分
    係就何種事實而作，並其理由為何？故行政處分所認定之事實，自應與所敘明之
    理由及證據相符，合先敘明。二、查本件抗告人於民國（下同）九十一年九月間
    ，接獲彰化縣警察局所寄送之舉發違反道路交通管理事件通知單乙紙，以抗告人
    於民國（下同）九十一年八月三日駕車路經台十七線二十二Ｋ處時，時速達七十
    一公里，超過規定之最高時速未滿二十公里，限速六十公里，違反道路交通管理
    處罰條例第四十條第一項之規定為由，科處罰鍰；惟抗告人對警方當時逕為舉發
    所附之照片地點與事實甚感疑惑，經事後實地勘查結果，該台十七線２２Ｋ處並
    非照片所呈現之地點位置，雖相對人辯稱該採證地點，係於『伸港往台中港方向
    ，路面中央並無分隔島，在變電所附近等』，惟既然處分之內容與事實不符，相
    對人自應就『係爭照片所顯示位置即台十七線二二公里處』負舉證責任。三、次
    查原審法院之裁定理由中，僅謂『‧‧‧里程牌調整工程施工以前，採證地點係
    於伸港往返台中港方向，路面中央並無分隔島，在變電所附近，里程牌更新後之
    台十七線二十二公里處，路面中央則有分隔島‧‧‧』，即謂舉發照片所示地點
    確係里程牌調整工程施工前之『台十七線二十二公里處』；惟查二者之地點不同
    ，並不能證明該舉發照片所示地點即舉發通知單所稱之『台十七線二十二公里處
    』，則原裁定顯有認定事實不備理由之違法，灼然至明。四、按行政處分所依據
    之法令應不得牴觸行政程序法，該法第八條規定：行政行為應以誠實信用之方法
    為之，並應保護人民正當合理之信賴。從本件警方以不知何因，設置駕駛人無法
    見悉、違反常理之『六十公里限速標誌』於暢行七十公里之省縣大道。另就警方
    取締超速違規，均以超速十公里以上始列為對象，在一公里可能誤差範圍內強予
    執行，豈不與行政程序法第七條第三款：『採取之方法所造成之損害不得與欲達
    成目的之利益顯失均衡。』之規定相牴觸。五、查目前於伸港往台中港方向之公
    路之道路標識只見限速標誌係為『七十公里』，而非違規事件通知書所載之『限
    速六十公里』。且該地點並無公路法第五十八條所明定『‧‧‧得於交通頻繁之
    路段，視實際需要，劃分各種車輛專用道，並應於險要或適當地點，設置標誌、
    ‧‧‧及交通島等安全工程設施』之情況與需要【由警方提供舉發照片之地點足
    以明證】。此其一，另按交通部公路局台中區監理所（彰化監理站），所寄發之
    彰監五字第裁６４－ＩＩ0000000號違反道路交通管理事件裁決書內違規
    地點：縣１４２縣６‧５Ｋ，經查該地點係屬彰化市○○○○路線，證明其與事
    實之不符情形，更為確實。六、承上，本件彰化縣警察局所為違規通知書，其認
    定『違規事實』與『違規地點』及交通部公路總局台中區監理所（彰化監理站）
    ，所為之違反道路交通管理事件裁決書『違規地點』均與事實不相符，且就同一
    案件之『違規地點』即各自矛盾。可謂行政機關作成侵害人民權益之行政處分，
    疑有濫用職權之嫌，顯有重大且明顯之瑕疵，有違背事理及經驗法則，依行政程
    序法第一百十一條第七款之規定，行政處分具有重大明顯之瑕疵者，應屬無效，
    或予撤銷之。」等語，請求撤銷原審法院裁定。
二、原審法院裁定意旨略以：「經查：受處分人即異議人甲○○於九十一年八月三日
    十二時四十九分許，駕駛車號Ｂ四─三九九三號自小客車，行經臺十七線二二公
    里處速限時速六十公里之路段，以時速七十一公里之速度超速行駛，遭自動測速
    相機拍照採證後，經彰化縣警察局交通隊以其超速十一公里（未滿二十公里），
    違反道路交通管理處罰條例第四十條第一項規定之行為逕行掣單舉發，有卷附舉
    發違反道路交通管理事件通知單及違規照片一張為憑。又異議人對有於舉發照片
    所示地點，以七十一公里行駛之事實並不爭執，且臺一線、臺一丙線及臺十七線
    均曾施行里程牌調整工程，其中臺一丙線及臺十七線里程牌調整日期為：開工日
    期九十一年十一月十一日、竣工日期九十一年十一月二十九日，而里程牌調整工
    程施工以前，採證地點係於伸港往返臺中港方向，路面中央並無分隔島，在變電
    所附近，里程更新後之臺十七線二十二公里處，路面中央則有分隔島，有卷附交
    通部公路總局第二區養護工程處彰化工務段九十二年一月六日（九一）二工彰字
    第九一一四五九一號函及彰化縣警察局九十二年一月十七日彰警交字第○九二○
    ○四二六六六號函各一件為憑，足徵該舉發照片所示地點，確係里程牌調整工程
    施工以前之『臺十七線二十二公里處』無誤，又異議人以時速七十一公里速度超
    速行駛，遭自動測速相機拍照採證乙節，亦有本件違規採證照片一張及經濟部標
    準檢驗局雷達測速儀檢定合格證書（影本）一件附卷為憑，茲該測速儀於九十年
    十二月三日檢定後，其有效期限係至九十一年十二月止，本件異議人於九十一年
    八月三日十二時四十九分許為上開違規事件，仍於上開雷達測速儀器有效期間，
    則該雷達測速儀器所測得之速度自有公信力可為執法採證之依據。本件異議人以
    舉發之違規地點並非臺十七線二十二公里處（即里程牌調整工程施工以前）提出
    異議，非屬有據，又其所指交通部公路總局臺中區監理所彰化監理站彰監五字第
    裁六四─ＩＩ0000000號裁決書，業據該監理站於九十一年十二月二十五
    日撤銷該裁決，另為本件之裁決。綜上，異議人確有在右開時地超速行駛之違規
    行為，原處分機關依道路交通管理處罰條例第四十條第一項規定，裁處受處分人
    一千七百元，並予記違規點數一點，核無違誤，本件異議非有理由，應予駁回。
    」等語，經核並無違誤，應予維持。
三、抗告意旨無非以：、抗告人認為九十一年八月三日其駕車超速之地點，實際上
    並非台十七線二十二公里處，相對人應對係爭照片中所顯示位置係台十七線二十
    二公里處，負舉證責任。、原審法院裁定理由謂『‧‧‧里程牌調整工程施工
    以前，採證地點係於伸港往返台中港方向，路面中央並無分隔島，在變電所附近
    ，里程牌更新後之台十七線二十二公里處，路面中央則有分隔島‧‧‧』，並無
    法證明舉發照片所示地點即舉發通知單所稱之台十七線二十二公里處。、警方
    設置駕駛人無法見悉之『六十公里限速標誌』於暢行七十公里之省縣道，違反行
    政程序法第八條之誠實信用原則；且其取締超速違規，以超速十公里以上為對象
    ，抗告人當時車速七十一公里，僅與七十公里之速限有一公里之誤差，其處分違
    反行政程序法第七條第三款之比例原則。、目前伸港往台中港方向之限速標誌
    為『七十公里』，而非舉發通知書上所記載之『限速六十公里』，且該地點並無
    公路法第五十八條所定得設置標誌之情況；且彰化監理所寄發之彰監五字第６４
    －ＩＩ0000000號裁決書內之違規地點『縣１４２縣６‧５Ｋ』，係屬彰
    化市○○○○路線，並非伸港往台中港路線。、就同一案件之違規地點，彰化
    縣警察局寄發之違規通知書認係台十七線２２Ｋ處，而交通部公路局臺中區監理
    所（彰化監理站）寄發之違反交通管理事件裁決書認係縣１４２縣６‧５Ｋ處，
    依行政程序法第一百十一條第七款，行政處分無效等語。惟查：
１、依彰化縣警察局彰警交字第０９２００４２６６６號函說明：「二、經本局於九
    十一年十二月二十四日以彰警交字第０９１０００４０３８－０號函，函查交通
    部公路總局第二區養護工程處彰化工務段，台一線、台一丙線、台十七線均施行
    里程牌調整工程，該取締地點（台十七線路段）於九十一年十一月十一日起施工
    至九十一年十一月二十九日完工，該案違規時間係於九十一年八月份，里程牌調
    整工程施工以前，正確之地點係於伸港往台中港方向，變電所附近（採證相片中
    路面中央並無分隔島，里程更新後之台十七線二十二公里處，路面中央有分隔島
    ），經查該案違規之時間、地點無誤。三、本案取締係依據移動式雷達測速照相
    儀器所拍攝之取締超速採證相片，該儀器通過經濟部標準檢驗局檢定合格，證號
    Ｎ0000000。」（詳見原審法院九十二年度交聲字第一○號卷：第十八頁
    ）、交通部公路總局第二區養護工程處彰化工務段（九一）二工彰字第九一一四
    五九一號函：主旨：「‧‧‧台十七線里程牌調整日期為（開工日期九十一年十
    一月十一日、竣工日期九十一年十一月二十九日），‧‧‧。」（詳見原審法院
    九十二年度交聲字第一○號卷：第二○頁）、經濟部標準檢驗局雷達測速儀檢定
    合格證書：「八、檢定日期：九十年十二月三日。九、有效期限：九十一年十二
    月。」（詳見原審法院九十二年度交聲字第一○號卷：第十九頁）、車牌號碼Ｂ
    ４－３９９３號車超速違規案彰化縣警察局告發依據採證相片乙幀（詳見原審法
    院九十二  年度交聲字第一○號卷第二十二頁）以觀，彰化縣警察局對於抗告人
    於九十一年八月三日駕車超速之地點，應為台十七線里程牌工程調整施工（九十
    一年十一月十一日）以前之台十七線二十二公里處，已負舉證責任，觀諸彰警交
    字第０９２００４２６６６號函說明二及交通部公路總局第二區養護工程處彰化
    工務段（九一）二工彰字第九一一四五九一號函即可明瞭，且該函說明正確之違
    規地點係於伸港往台中港方向，變電所附近，此由採證相片中，路面中央並無分
    隔島，但里程更新後之台十七線二十二公里處，路面中央有分隔島，並有抗告人
    提出之台十七線二十二公里處北上相片可資對照。
２、抗告人指摘原審法院裁定理由以『‧‧‧里程牌調整工程施工以前，採證地點係
    於伸港往返台中港方向，路面中央並無分隔島，在變電所附近，里程牌更新後之
    台十七線二十二公里處，路面中央則有分隔島‧‧‧』，無法證明舉發照片所示
    地點即為舉發通知單所稱之台十七線二十二公里處；然對照九十二年度交聲字第
    一○號卷第七頁及第二十二頁北上照片，抗告人之違規地點確實在變電所附近，
    且伸港往台中港方向亦為北上之方向，與原審法院據以裁定之理由相符。又台十
    七線里程牌調整日期為：開工日期九十一年十一月十一日、竣工日期九十一年十
    一月二十九日，然抗告人所提出之台十七線里程牌照片，其拍照日期係九十一年
    十一月二十一日，為開工後竣工完成前之照片，並無從執為有利於受處分人之認
    定。
３、又彰化縣警察局彰警交字第０９１００８１５６２－０號函說明所示：「二、經
    查該取締地點本局已於九十年九月二十五日以九十彰警交字第六七二四號函公告
    在案；道路速限之制定係公路局工務段權責，非本局之權限範圍，本局依公路局
    工務段所制定之速限標誌，依法執行取締任務，‧‧‧。」等語，依上開函係謂
    其僅依法執行違規之取締任務，並無制定速限標誌之權限，道路速限之制定，係
    屬公路局工務段之權責，其依法執行違規任務，並無違法之處；抗告人違規當時
    ，該速限既經工務段制定為六十公里，其以七十一公里之速度行駛道路，即屬違
    規，而應依道路交通管理處罰條例第四十條第一項之規定處以罰鍰，並依同條例
    第六十三條第一項第一款規定，記違規點數一點，核無違誤抗告人認警方設置駕
    駛人無法見悉之『六十公里限速標誌』於暢行七十公里之省縣道，違反行政程序
    法第八條之誠實信用原則；且其取締超速違規，以超速十公里以上為對象，抗告
    人當時車速七十一公里，僅與七十公里之速限有一公里之誤差，其處分違反行政
    程序法第七條第三款之比例原則，即有誤會。
４、另依交通部公路總局臺中區監理所彰化監理站９１中監彰字第９１３３９６２號
    對違反道路交通管理事件不服裁決聲明異議案件移送書意見亦謂：「２、‧‧‧
    本站九十一年十一月二十七日彰監五字第裁６４－ＩＩ0000000號裁決書
    登載之違規地點與違規通知單不符，本站爰於九十一年十二月二十五日撤銷該裁
    決，另為適法之裁決，重新於九十一年十二月二十五日摯開彰監五字第６４－Ｉ
      Ｉ0000000號裁決書，並於同日下午由甲○○簽收，‧‧‧。」（詳見
    原審法院九十二年度交聲字第一○號卷：第二頁）、彰化縣警察局舉發違反道路
    交通管理事件通知單（九十一年九月二十四日填單、詳見原審法院九十二年度交
    聲字第一○號卷：第十頁）、交通部公路總局臺中區監理所（彰化監理站）違反
    道路交通管理事件裁決書（九十一年十一月二十七日裁決，詳見原審法院九十二
    年度交聲字第一○號卷：第十一頁）、交通部公路總局臺中區監理所彰化監理站
    違反道路交通事件裁決書（九十一年十二月二十五日裁決、詳見原審法院九十二
    年度交聲字第一○號卷：第十五頁）等文件以觀，交通部公路總局臺中區監理所
    彰化監理站已將九十一年十一月二十七日所為之錯誤裁決撤銷，而於九十一年十
    二月二十五日重為彰監五字第裁６４─ＩＩ0000000號裁決，經查該號裁
    決書已將違規地點更改為台十七線二十二公里處，其與彰化縣警察局舉發違反道
    路交通管理事件通知單上之違規地點，並無矛盾之處。
５、綜上所述，抗告人對其違規超速之事實並不否認，惟對其違規地點則有異議，然
    該地點業經彰化縣警察局證實係為台十七線二十二公里路段，與交通事件裁決書
    上之違規地點相符，抗告人之抗告為無理由，應予駁回。
五、據上論斷，應依道路交通案件處理辦法第二十六條、刑事訴訟法第四百十二條，
    裁定如主文。
中      華      民      國      九十二  年      四      月      二十八  日
                                臺灣高等法院臺中分院刑事第三庭
                                      審判長法  官  陳  朱  貴
                                            法  官  劉  連  星
                                            法  官  胡  忠  文
右正本證明與原本無異。
不得再抗告。
        書記官  許  美  惠
中      華      民      國      九十二  年      四      月      二十九  日
                                                                        Ａ


司法院資訊處製作；財團法人民間司法改革基金會備份。
